臺灣高等法院刑事判決　　　　　　　　　　　　　九十一年度上易字第一一二四號
　　上　訴　人
　　即　自訴人　丙○○
　　被　　　告　甲○○
　　選任辯護人　李永然
　　　　　　　　黃斐旻
右上訴人因被告傷害等案件，不服臺灣臺北地方法院九十一年度自字第六二號，中華
民國九十一年三月二十九日第一審判決，提起上訴，本院判決如左：
    主  文
上訴駁回。
    理  由
一、自訴意旨略以：自訴人於九十一年一月十六日晚間九時許，至臺北市○○路○段
    一三八號京華城購買飲料消費後，約於九時二十五分許至十二樓雅宴餐廳，一方
    面參觀，一方面準備接太太簡莉盈下班回家，適被告甲○○過來打招呼，自訴人
    於自我介紹後，並請被告對於簡莉盈多予指導，且表示家裡尚須照顧，希望工作
  時間不要超過晚上十一時，惟直到九十一年一月十七日零時五分，簡莉盈尚在上
    班，自訴人告知被告：「家裡尚有兩位小孩，可不可以帶我太太回家」，被告竟
    表示：「家裡有小孩是你們的家務事，上班就要按照公司的規定」，並要求自訴
    人到裡面講，自訴人不願意進去，被告隨即一手拉住自訴人的領帶，一手不停揮
    打自訴人十幾拳，自訴人雖不停抵擋，還是被打中左下顎及頭部好幾拳，致自訴
    人左下頷瘀傷、頭部輕微腦震盪。自訴人被毆後即與同行之蔡泓傑（按已死亡）
    離開現場，於同日零時四十五分許，自訴人再以電話要求簡莉盈返家，被告又接
    過電話揚言要找人修理自訴人。後於一時十五分許，被告打電話給自訴人表示剛
    剛一時太衝動『真歹勢』，自訴人乃要求被告道歉並讓簡莉盈回家，一切好說，
    被告又說：「那是你們的家務事，我不能管」，隨即掛斷電話。因而提起自訴認
    被告涉有傷害、恐嚇罪嫌云云。
二、自訴人認被告涉犯傷害、恐嚇罪嫌，無非係以驗傷診斷書、受傷照片各一紙及遠
    傳電信股份有限公司九十一年一月十七日簡莉盈與自訴人之行動電話通聯記錄為
    其主要論據，另以被告曾於訴訟外表示願為毆打自訴人之事道歉云云，並聲請傳
訊證人丁○○、戊○○、陳清雲、陳文玲、乙○○等人，以實其說。
三、訊據被告堅決否認有自訴人所指傷害及恐嚇之犯行，辯稱：當天是京華城雅宴餐
    廳開幕，自訴人借酒裝瘋以要找老婆為由去鬧場，我有出面安撫一下，隨即另行
    處理他事，沒有和他發生衝突，更沒有出手毆打他，事後係自訴人打電話約我見
    面，我為了息事寧人才過去看看，自訴人要我捐三百萬元給法鼓山養生事業機構
    做公益，因為我覺得他是斂財，所以沒有同意，並不是要向自訴人道歉等語。
四、按犯罪事實應依證據認定之，無證據不得推定其犯罪事實；又不能證明被告犯罪
    者，應諭知無罪之判決，刑事訴訟法第一百五十四條、第三百零一條第一項分別
    有明文。另自訴人於自訴案件中，並應依照同法第三百二十九條、第一百六十一
    條第一項規定，負擔指出證明方法之實質舉證責任，所使用之證明方法，無論其
    為直接證據或間接證據，均須達於通常一般之人無所懷疑，而得確信其為真實之
    程度，始得採為有罪判斷之基礎。若未達此程度而有合理懷疑之存在，依據「罪
    證有疑，利歸被告」之無罪推定法則，即應儘先為對於被告有利之認定（參照最
    高法院七十六年臺上字第四九八六號判例），經查：
  (一)自訴人所提出之驗傷診斷書，記載檢驗日期為九十一年一月十八日下午十四時零
    分，而照片所載攝影日期則為同年一月十九日，距其自稱於同月十七日零時五分
    左右遭人毆傷，皆有相當之差異，至於自訴人聲稱頭部輕微腦震盪云云，在診斷
    書中亦無此記載。況被告堅稱未曾出手打人，證人簡莉盈於原審審理時亦證稱自
    訴人及被告並沒有發生肢體衝突，被告亦無毆打自訴人等情（見原審卷第四十頁
    、第四十一頁），則此診斷書及照片所顯示之傷勢，究係因何所致，非無可疑，
    要難遽憑自訴人片面指訴而為認定。
  (二)自訴人雖於原審聲請傳訊案發時與其一同前往雅宴餐廳之證人蔡泓傑，惟經原審
    按址傳喚，因證人業已死亡而無從訊問。自訴人雖又聲稱：被告曾於訴訟外表示
    願為毆打自訴人之事道歉云云，並聲請傳訊證人丁○○、戊○○、陳清雲、陳文
    玲、乙○○等人，以實其說，按訴訟外表示和解以息訟之意思，其原因非止一端
    ，以被告經營服務業（餐飲業）之立場，不願案件懸而未決，因而託人予以從中
    排解，自為情理之常，然不能因被告有此舉動，即認被告已自白犯罪而採為證據
    ，查依證人丁○○、乙○○於本院調查時之證述，其等於自訴人所稱傷害行為發
    生當時，均未在場見聞，而證人丁○○所證自訴人係為被告打傷等情，亦係聽聞
    自訴人片面指述所為之陳述，尚非可採，另證人乙○○雖證稱係依陳清雲之委託
    由其安排自訴人與被告洽談和解事宜（以上證人之證述均見本院九十一年七月三
    十一日訊問筆錄），惟證人乙○○既未於案發當時在場，則縱使曾於案外聽聞當
    事人表示有意息止事端，對於自訴人訴請裁判之傷害事實而言，僅屬不具證據價
    值之傳聞資料，無從證明被告確有傷害自訴人之行為，從而證人丁○○、乙○○
    之證詞均無法據以證明被告有何傷害、恐嚇自訴人之犯行。至自訴人另聲請傳訊
    陳清雲、陳文玲、戊○○等人，證人戊○○經本院依法傳訊並未到庭，陳清雲、
    陳文玲待證之事實，亦經證人乙○○證述如上，已無傳訊之必要，附此說明。
  (三)被告亦否認曾於自訴人與簡莉盈電話通聯過程中出言恐嚇自訴人之情事，而觀之
    本院向遠傳電信股份有限公司調取自訴人所持用0000000000號及簡莉
    盈所持用0000000000號行動電話於九十一年一月十七日之通話紀錄，
    於該日零時四十五分二十七秒確有簡莉盈撥打予自訴人之紀錄，然通話時間至零
    時四十六分十八秒，僅歷時五十一秒，並非如自訴人所稱通話時間長達三、五分
    鐘以上（見原審卷第十六號），則自訴人所稱被告確有介入自訴人與簡莉盈雙方
    通話之情形，已有疑義，況證人簡莉盈於原審調查時亦證述未將自訴人來電交予
    被告或他人接聽（見原審卷第四十一頁），益足徵自訴人指稱被告於電話中恐嚇
    之情事，尚難採信。則上開通聯紀錄僅能證明該日凌晨自訴人與簡莉盈有通話之
    情形，並無法證明被告有介入，更無法證明被告有恐嚇之犯行。
五、自訴人之陳述，係以追訴被告使受刑事處罰為目的，是其陳述是否與事實相符，
    必須調查其他證據以資審認（參考最高法院五十二年臺上字第一三００號判例）
    。自訴人就其所訴被告犯罪之事實，既未提出足可超越合理懷疑之積極證據，自
    難僅憑自訴人之片面指訴，遽認被告有何傷害及恐嚇之犯行。此外，本院復查無
    其他積極證據，足資證明被告有何自訴人所指之犯行，不能證明犯罪，揆諸上開
    說明，自應對被告為無罪之諭知。
六、原審以不能證明被告犯罪，而為無罪之諭知，其認事用法並無違誤，自訴人提起
    上訴猶執陳詞指摘原判決不當，請求撤銷改判，即無理由，應駁回其上訴。
據上論斷，應依刑事訴訟法第三百六十八條判決如主文。
中      華      民      國      九十一      年     八     月    十三    日
                              臺灣高等法院刑事第二十一庭
                                  審判長法  官  葉  騰  瑞
                                        法  官  莊  明  彰
                                        法  官  黃  國  忠
右正本證明與原本無異。
不得上訴。
                                        書記官  劉  貞  達
中      華      民      國      九十一      年     八     月    十三    日
